臺灣高等法院臺中分院刑事判決　　　　96年度上易字第1464號
上　訴　人　臺灣臺中地方法院檢察署檢察官
上　訴　人
即　被　告　乙○○
上列上訴人因被告詐欺案件，不服臺灣臺中地方法院96年度易字
第1120號中華民國96年6月21日第一審判決（起訴案號：臺灣臺
中地方法院檢察署95年度偵字第7973號），提起上訴，本院判決
如下：
    主      文
原判決撤銷。
乙○○連續意圖為自己不法之所有，以詐術使人將本人之物交付
，處有期徒刑玖月，減為有期徒刑肆月又拾伍日，如易科罰金，
以銀元參佰元即新臺幣玖佰元折算壹日。
    事實及理由
一、本案經本院審理結果，認第一審判決認定之事實及論罪並無
    不當，並引用第一審判決書記載之事實、證據及論罪等理由
    （如附件）。
二、檢察官上訴意旨略以：被告乙○○向告訴人甲○○詐騙之金
    錢，除附表一所示之金額外，尚有其郵政壽險之保單質押借
    款約新台幣（下同）13萬元、國泰人壽保險之保單借款2萬
    元、汽車借款4萬元、及向地下錢莊之借款4筆2萬5千元、約
    3萬元、4萬多元，而被告詐騙這些錢後，花用殆盡，亦未返
    回被害人甲○○任何款項，原審於附表一認定之詐騙金額，
    未一併審酌上列金額等語。惟按檢察官就被告犯罪事實，應
    負舉證責任，並指出證明之方法。因此，檢察官對於起訴之
    犯罪事實，應負提出證據及說服之實質舉證責任。倘其所提
    出之證據，不足為被告有罪之積極證明，或其指出證明之方
    法，無從說服法院以形成被告有罪之心證，基於無罪推定之
    原則，自應為被告無罪判決之諭知（最高法院92年度台上字
    第128號判例參照）。本件告訴人甲○○固指訴被告就附表
    一所示之金額外，尚向伊拿取上訴意旨所指之金錢云云，惟
    依證人即告訴人甲○○於原審審理時到庭具結證稱：有些現
    金卡、信用卡、向銀行貸款的款項是伊自己花用的，或是被
    告表示缺款花用向伊借款，伊同意被告花用的等語（見原審
    卷宗第31、32頁），可知該部分款項係告訴人甲○○同意被
    告借用或提供被告花用，難認被告就附表一所示以外其餘向
    證人甲○○拿取之金錢，有何施用詐術之情事。檢察官提起
    上訴仍未提出其他積極證據，就被告係於何時、何地、以何
    詐術，向證人甲○○詐得上開金額等節，具體指訴並證明之
    ，本院亦查無其他證據可證被告對於證人甲○○有如附表一
    以外之其他詐欺取財犯行，檢察官上訴為無理由。
三、上訴人即被告（下稱被告）乙○○雖不服原判決而提起上訴
    ，惟查原審判決已詳細說明認定被告犯罪之理由，就採為判
    決基礎之證據，亦論述甚詳，核其認事用法均無違誤之處，
    被告上訴自無理由。
四、原審對被告論罪科刑，本非無見，惟為紀念解除戒嚴20週年
    ，予罪犯更新向善之機，所制定之中華民國96年罪犯減刑條
    例業於96年7月16日生效實施，被告犯罪時間在中華民國96
    年4月24日以前，所犯為刑法第339條第1項之罪，合於減刑
    條件，原審未及適用，容有未合，檢察官及被告提起上訴指
    摘原判決不當，固均無理由，惟原審判決既未及適用中華民
    國96年罪犯減刑條例，仍應由本院予以撤銷改判。爰審酌被
    告犯罪之動機、目的、手段、品行、所生危害，前無不良前
    科，此有台灣高等法院被告前案紀錄表1份在卷可按，惟犯
    罪後猶飾詞狡賴犯行，毫無悔意，且犯罪後迄今仍未與告訴
    人達成和解等一切情狀，量處如主文所示之刑，以資懲儆，
    並減其刑期2分之1，用啟自新。
五、查被告行為後，刑法已於94年1月7日修正，同年2月2日公布
    ，並自95年7月1日施行。按行為後法律有變更者，適用行為
    時之法律，但行為後之法律有利於行為人者，適用最有利於
    行為人之法律，修正後即現行刑法第2條第1項訂有明文；又
    按被告行為時之刑法第41條第1項前段規定：「犯最重本刑
    為五年以下有期徒刑以下之刑之罪，而受六個月以下有期徒
    刑或拘役之宣告，因身體、教育、職業、家庭之關係或其他
    正當事由，執行顯有困難者，得以一元以上三元以下折算一
    日，易科罰金」，且被告行為時之易科罰金折算標準，即修
    正前罰金罰鍰提高標準條例第2條前段（現已刪除），就其
    原定數額提高為100倍折算1日，則被告行為時之易科罰金折
    算標準，應以銀元300元折算1日，經折算為新臺幣後，應以
    新臺幣900元折算為1日。惟修正後刑法第41條第1項前段規
    定「犯最重本刑為五年以下有期徒刑以下之刑之罪，而受六
    個月以下有期徒刑或拘役之宣告者，得以新臺幣一千元、二
    千元或三千元折算一日，易科罰金」，經比較修正前後之易
    科罰金折算標準，以修正前之規定，較有利於被告。再按「
    犯最重本刑為5年以下有期徒刑以下之刑之罪，依本條例規
    定減為6月以下有期徒刑、拘役者，應於為減刑裁判時，併
    諭知易科罰金折算之標準」，中華民國96年罪犯減刑條例第
    9條定有明文，查本件被告所犯之罪，經減刑為有期徒刑4月
    又15日，揆諸前揭法文意旨，自應由本院於為減刑裁判時，
    併依修正前刑法第41條第1項規定，諭知易科罰金折算之標
    準。
據上論斷，應依刑事訴訟法第369條第1項前段、第364條、第299
條第1項前段、第373條、刑法第2條第1項前段、第339條第1項、
修正前刑法第56條、第41條第1項前段，罰金罰鍰提高標準條例
第1條前段、修正前罰金罰鍰提高標準條例第2條，中華民國96年
罪犯減刑條例第2條第1項第3款、第7條、第9條，判決如主文。
本案經檢察官丙○○到庭執行職務。
中　　華　　民　　國　　96　　年　　9 　　月　　6 　　日
            刑事第七庭  審判長法　官　林　榮　龍
                              法　官　張  惠　立
                              法　官　鄭　永　玉
上列正本證明與原本無異。
不得上訴。
                              書記官　　瑞　芳
中　華　　民　　國　　96　　年　　9 　　月　　 6  　日
